臺灣新北地方法院民事判決
111年度訴字第647號
原      告  陳雲龍  
訴訟代理人  李浤誠律師
被      告  呂正忠  
            林天華  

上  一  人
訴訟代理人  陳鄭權律師
            楊安騏律師
上列當事人間請求損害賠償事件，經本院於民國111年11月3日言
詞辯論終結，判決如下：
    主      文
原告之訴及假執行之聲請均駁回。
訴訟費用由原告負擔。
    事實及理由
一、原告方面：
　㈠先位訴之聲明：
　  ⒈被告應連帶給付原告新臺幣（下同）2,000,000元及自起訴
      狀繕本送達翌日起，按週年利率5％計算之利息。
　  ⒉願供擔保請准宣告假執行。
　㈡備位訴之聲明：
　  ⒈被告二人應給付原告2,000,000元及自起訴狀繕本送達翌日
      起，按週年利率5％計算之利息。
　  ⒉前項給付，任一被告為給付後，他被告於給付範圍内同免
      責任。
　  ⒊願供擔保請准宣告假執行。
　  並主張略以：
　㈠兩造均為臺灣省立基隆高級海事職業學校（前身為臺灣省立
    基隆高級水產學校，後改制為國立臺灣海洋大學附屬基隆海
    事高級中等學校，下稱基隆海事學校）校友，且被告呂正忠
    與原告約於民國86年間均曾服務於台塑海運股份有限公司，
    並於船舶上共事而認識；而被告呂正忠、林天華二人則為基
    隆海事學校同學，兩人相當熟識，故原告與被告皆加入一個
    現稱基水海事校友之line群組。108年間，呂正忠於上開群
    組中宣稱其所申請專利可運用於船舶上使船舶行駛速度達20
    0節（1節等於1.852公里/小時），而林天華亦於群組上附和
    其說詞，共同闡述該200節船速改變現行航運之願景。然目
    前未載運貨物之快艇最快速度約為50節左右，因此原告對被
    告等於line群組上發言甚感興趣，遂將被告2人之line拉出
    聯繫，並上網搜尋呂正忠之訊息，找到一篇由訴外人吳基東
    協助刊登於媒體之報導及呂正忠發表於中華民國海員月刊之
    文章，原告於閱讀後即電聯呂正忠但未能聯繫上，而先連絡
    上林天華並與其等見面談論上開議題。
　㈡原告與林天華碰面後亦聯絡上呂正忠，之後原告夫妻與吳基
    東夫妻及呂正忠、林天華不定期聚餐（三三會）談論如何運
    用被告專利技術大幅增加船舶行駛速度達200節之事。原告
    雖長期跑船及擔任引水人而與船舶長期接觸，但並非船舶機
    械、航行專業人士，對於被告兩人多次強調其研發、申請專
    利耗費3,000多萬元積蓄，不疑有它，並認為被告二人將以
    其專利價值3,000萬元為基準，計算原告投資金額可擁有股
    權比例，且林天華多次重覆於餐會中談論呂正忠擁有之專利
    可達成「1.建立海上霸權；2.建立衛星導航霸權；3.船用燃
    油油價【制定權】；4.海運運價【定價權】；5.全球海運獨
    佔的【經營權】；6.全球海員獨享的【聘雇權】；7.全球港
    埠興衰的【操控權】；8.全球航線港埠通航費【制定權】…1
    4.產油國/造船廠/港市興衰【操控權】…」，編織出如夢似
    幻之未來。基此，原告初期因而投資100萬元於被告計晝籌
    組之智慧船公司，原告並告知被告需以分期方式、每月匯款
    10萬元投資該100萬元，後依被告指示自108年7月起匯款至
    被告呂正忠於華南銀行之帳戶。而於108年12月之前，被告
    二人又提出渠等擬募資籌款至109年4月30日為第一階段，如
    於109年4月30日前投資者，係以2元換1股，109年4月30日之
    後投資則以10元換1股，原告遂受此引誘而加碼投資至200萬
    元，故自108年12月至109年4月，每月匯款30萬元，總計投
    資金額200萬元。
　㈢於三三會中多由林天華談論利用該專利可達成之夢想，甚少
    述及技術層次，復因原告非技術專業人士，對於被告等所談
    論技術層面議題一知半解，惟林天華一定堅稱以呂正忠之專
    利技術可達成前開網羅全球航運各項定價權之成果，讓原告
    對於被告暢談之專利技術改變現行船舶速度及航運業未來走
    向之說詞，深深著迷，並因在被告所編織以該專利技術主導
    航運業將成為航運業霸主之夢想下投資前開200萬元鉅款，
    期待這筆投資能開花結果。被告二人在與眾人聚餐時強調其
    將成立一間智慧船公司，並納入出資者及有助呂正忠專利技
    術之人成為股東，並自108年7月間開始於「智慧型船舶」LI
    NE群組記事本表列股東成員及其持股數，爾後不定時未經任
    何人同意下更改其中内容，原告根本無從知悉其計算基準。
    迄至110年11月間，原告仍對被告調整出資者股數之基準無
    所適從，並向被告二人詢問後仍未能得到明確回覆，原告即
    開始相信周遭友人告誡此應為被告吸金之騙局。原告於開始
    懷疑本件為吸金騙局後，委請律師查詢，方知被告僅成立一
    家資本總額100萬元之臺灣風水噴射機有限公司（下稱風水
    機公司），且股東僅有呂正忠一人，至此，原告方知被告係
    以欺騙方式吸收原告投入之資金，不法侵害原告權利。
　㈣綜上所述，被告二人是共同向原告傳述上開不實事實，詐騙
    原告200萬元，自應負連帶賠償責任。
　㈤被告雖辯稱原告已請邱棋鴻教授於110年大年初五與被告一同
    會談了解後，仍然決定投資云云，惟原告早於109年4月間即
    已匯款共200萬元至呂正忠銀行帳戶，與事後請邱棋鴻博士
    專業驗證無關。被告又辯稱原告於風水機公司董事會會議紀
    錄上董事長欄位簽名，表示原告對於投資已有自行評估判斷
    云云，然所謂董事會之會議紀錄係起自110年2月18日，於原
    告109年4月間投資當時，並無所謂董事會。
　㈥按意思表示之内容有錯誤，或表意人若知其事情即不為意思
    表示者，表意人得將其意思表示撤銷之；因被詐欺或被脅迫
    而為意思表示者，表意人得撤銷其意思表示，民法第88條第
    1項、第92條第1項分別定有明文。本件原告因被告稱呂正忠
    之專利技術能主導航運界遊戲規則而認有投資價值，方二度
    加碼投資高達200萬元，原告如知被告所言皆屬虛妄將不可
    能投資；是以，原告自得撤銷前開投資200萬元之意思表示
    ，並請求被告返還該200萬元。
　㈦再者，被告二人迄今仍未依其所言以呂正忠耗費3,000萬元專
    利為計算基準，成立一家公司，使原告取得約當呂正忠1/15
    之股權，並該公司得運用呂正忠之專利技術實現成為航運界
    霸主，讓原告投資獲得效益，則被告之行為已該當民法第18
    4條第1項前段、第2項及第185條規定「因故意或過失，不法
    侵害他人之權利者，負損害賠償責任」、「違反保護他人之
    法律，致生損害於他人者，負賠償責任」、「數人共同不法
    侵害他人之權利者，連帶負損害賠償責任」，被告依法應對
    原告連帶負賠償責任。
　㈧此外，原告得主張類推適用民法第602條、第603條規定請求
    被告返還原告200萬元。本件之投資關係非民法所規定有名
    契約之一種，而屬無名契約，關於兩造間權利義務關係並未
    約定明確，故應類推適用與本件事實關係較為接近之民法寄
    託章節之消費寄託規定。依民法第602條第1項、第603條規
    定「寄託物為代替物時，如約定寄託物之所有權移轉於受寄
    人，並由受寄人以種類、品質、數量相同之物返還者，為消
    費寄託。自受寄人受領該物時起，準用關於消費借貸之規定
    」、「寄託物為金錢時，推定其為消費寄託」。又民法第47
    8條、第229條第2項分別規定「借用人應於約定期限内，返
    還與借用物種類、品質、數量相同之物，未定返還期限者，
    借用人得隨時返還，貸與人亦得定一個月以上之相當期限，
    催告返還」、「給付無確定期限者，債務人於債權人得請求
    給付時，經其催告而未為給付，自受催告時起，負遲延責任
    。其經債權人起訴而送達訴狀，或依督促程序送達支付命令
    ，或為其他相類之行為者，與催告有同一之效力」。原告爰
    依侵權行為及不當得利之法律關係，及類推適用民法第602
    條、第603條之規定，先位聲明依共同侵權行為請求連帶賠
    償，備位聲明則請求不真正連帶賠償，請鈞院就不當得利及
    寄託關係擇一判決。
二、被告呂正忠則聲明原告之訴駁回。並以下列陳詞置辯：　
  ㈠我一輩子從事喜愛的跑船工作，可以每天維修保養與改進機
    器設備。因每年同學會互動傳承增加知識，與誠信面對機器
    事實，才能修復別人無法處理的故障船舶，能改進運輸工具
    的安全，也是開創水力動能能源時代。為籌船舶測試費，投
    資不順而花光現金，同學林天華發現我改進的機器將會終結
    煤炭石油能源時代，而進步到水力動能能源時代，亦即有足
    夠的水，就能有足夠免費的能源，故出面想成就此大善事，
    等成事後才分配利潤、回饋股東，再加上大家都不肯管理帳
    戶、設立公司、正式聘請教授取得全部實驗數據以根留台灣
    。故約定：所有以我姓名的帳戶、公司，全部屬於股東的財
    產。投資人是做大善事而來，賺錢只是成事後附帶的。我們
    不是借貸關係，更不是吸金行為。
  ㈡原告是風水機公司的董事長，2021年4月25日開董事會時，還
    依原告的指示辦事，至今卻不說明原因突然來文要求決定退
    出智慧型船舶，請適時退還200萬資金云云，被告已將原告
    之持股帳戶存入公司群組記事本，持股轉入其持股内暫存，
    也告知會加利息返還，所有的事情均依原告的要求執行，為
    何原告仍提起本件訴訟？其只要在LINE群組内，告知一下就
    好。於2019年公司三三會後，原告因領港年薪超過千萬，人
    脈廣，手機群組多，熟習航運界，故而能落實所有的事務，
    是最適合當董事長的人。故董事們多同意依其吩咐：1.取消
    所有的專利權的股份，照其要求修正；2.讓台北海大造船糸
    出身的邱棋鴻教授，加入研究所有的資料，並給他乾股50張
    ；3.預計藉著台北海大實驗室設備，於電動車研發，因而匯
    給邱教授買零件款，總計198,500元（從暫時閒置製造推廣
    業務基金，轉入邱教授帳戶）。只為支持原告能將電動車有
    效行程延長五倍之理想，然至今各董事查詢進度從未得到回
    音。且原告是林天華介紹來的，是其自己來並投資200萬，
    原告有看過我把一艘廢鐵修好並變成自動的船舶，對我很佩
    服所以才肯投資。而風水噴公司我僅為掛名，實際上的董事
    長應是原告，但還沒辦法轉過去。
  ㈢目前全世界大部分船舶飛機，當不在高速運行時，就無法維
    持方向，且沒有保持平衡的能力，連客船（東方之星；世越
    號）、客機（澎湖空難；東航直摔）都於出事時，未怪罪真
    正禍首設計不良，然新式戰機卻能表演落葉飄，可見在我專
    利提供1,000倍動能時，未來的船舶/飛機必能安全無虞。我
    的水力動能發電機（在風水噴射機内），改進目前水庫的水
    力位能發電機，水流速度只加速100倍，會放大動能10,000
    倍，提供巨大乾淨免費的電能。將一小部分回饋維持運轉，
    就變成免費輸出能源。林天華見過其所有的存款薄、賣出48
    筆土地及板橋農會500萬貸款的掙扎，而其大力阻止我繼續
    貸款，引進外人（非家族人）投資者，共襄盛舉，克難取得
    實驗測試數據與判斷資料，並倚靠它拿到全球專利權證書等
    語。
三、被告林天華則聲明原告之訴駁回，訴訟費用由原告負擔，以
    及如受不利之判決，願供擔保請准宣告免為假執行。並以下
    列陳詞置辯：
  ㈠原告本於自主意願決定投資，並未有任何錯誤或遭詐欺情事
    ，更與寄託無關。因被告二人確有船舶相關專利技術，如：
    風水機群組、衝浪船、水氣噴射船的喷射結構、智慧型水力
    船，另於中國大陸、韓國、日本、美國亦同樣取得相關專利
    ，足證所言絕非憑空捏造，而係有其專業背景及實作基礎為
    依據。又林天華向原告介紹呂正忠之設計理念時，並非僅闡
    述好的願景，同時亦有告知遭多名學者反對等事實，亦即正
    、反意見被告均有誠實陳述，讓原告自行判斷是否願意投資
    。最終，原告因曾與呂正忠共同於台塑海運股份有限公司服
    務，原告擔任船長、呂正忠則係輪機長，知道呂正忠曾將無
    人能修，已破爛不堪的「台塑三號」船舶修復完善，甚至得
    以高價出售予韓國公司之事，乃相信呂正忠確有能力，而願
    意參與投資，至於原告後續如何投資，係由其直接與呂正忠
    聯繫，林天華並未介入。故被告二人自始未曾有任何隱瞒，
    原告本身也是有船舶經歷之專業人士，本於自主意識決定參
    與投資，何有錯誤或遭詐欺可言，更與寄託無關。
  ㈡由110年2月18日風水噴射機公司董事會議紀錄所示：「現況
    與未來藍圖①數據，我們雖然有小馬力測試成果，但是，船
    舶設計中心需要我們供給大小馬力測試的詳細數據、資料、
    材料、大小、重量、配置。所以需要大馬力測試設備與場地
    。②自邱教授提供建議裡看出，我們需要尋找天使基金的支
    持。③也看出路地上所有的動力輸出，全部是液化石油燒成
    氣體作功，再推動所有的動力，故，我們的動力傳遞上，發
    現了動能產生時的巨大缺失！我們有能力改進這個世紀缺失
    ！……，賺錢以後再去進化/淨化這個世界！後續建議2.我們
    的動能傳遞革命，因為空氣可以壓縮，故燃油自液體燃燒成
    氣體，……其壓縮效率非常差，油耗過大，故，可以使用以之
    改革，達成動能能源上的革命！」等語。亦可證明，呂正忠
    坦然面對現有設計面對的困難，並誠實告知各股東，從未有
    刻意隱瞞情事。
  ㈢每次全體投資人開會時，呂正忠均希望有人能出面設立公司
    ，俾便後續推廣業務、申請專利等事項，而遭包括林天華在
    内之投資者反對，呂正忠乃先自掏腰包設立風水機公司，惟
    於開會時呂正忠均有明白告知風水機公司屬於全體股東所有
    ，並以原告擔任董事長，目前公司因資本額尚未到位，且受
    相關法令限制之故，尚無法設立為股份有限公司，此有109
    年11月11日LINE群組「智慧型船舶」，呂正忠記事本貼文、
    109年11月29日LINE群組「智慧型船舶」，被告呂正忠記事
    本貼文）、110年2月18日風水機公司董事會議紀錄、110年3
    月22日風水機公司董事會議紀錄、110年4月15日董事會議紀
    錄等可證。基此，原告顯已明知呂正忠先獨資設立風水噴射
    機公司，待將來資金到位及法規限制解除後，即會轉為股份
    有限公司，並列入各股東之股份等事實，如今竟稱遭被告蒙
    騙云云，實無足取。
  ㈣原告質疑股份計算方式不明云云，實則呂正忠係採2元1股方
    式計算，此由110年4月15日董事會議紀錄：「6.董事會修正
    每位人士股票如下：呂正忠15,000張（－000－0000－00)= 13,
    450張 陳雲龍1,000張+500=1,500張 林天華31張+1,000= 10
    31張 ……邱棋鴻50張……共17,747張」等語可見，並經兩造簽
    名確認無誤。呂正忠因已投資3,000萬元，故為1500萬股，
    有15,000張股票，因分別無償借讓原告500張、林天華1,000
    張及邱棋鴻50張，故於無償借讓後，呂正忠僅剩13,450張股
    票。原告投資200萬元，故有100萬股即1,000張股票，因呂
    正忠認為原告既然擔任董事長，股份數太少不方便洽談業務
    ，乃無償借讓500張股票予原告，故原告有1,500張股票。林
    天華因投資62,000元，故有31張股票，惟呂正忠仍基於上開
    原因，無償借讓1,000張予被告林天華，故林天華有1,031張
    股票。邱棋鴻乃係經由原告引薦加入，具有船舶方面專業，
    並針對呂正忠之設計圖提出諸多建議，呂正忠乃同意無償借
    讓50張股票予邱棋鴻。關於風水機公司股份數額如何計算，
    相當清楚，並經過原告簽名確認無誤，並無詐欺可言。而被
    告二人為研發智慧船所支出之相關證明，足證風水機公司確
    有實際營運之事實等語。
四、本院得心證之理由：
　　本件原告主張其係受被告二人詐稱有專利技術可製造時速達
    200節之船舶，陷於錯誤才交付投資款200萬元。此為被告二
    人所否認，並以前揭情詞置辯。是以，本件之爭點端在於：
    被告二人主觀上是否有施用詐術使原告陷於錯誤之情形？又
    被告二人應否負共同侵權損害賠償責任或返還消費寄託物之
    責任？本院論斷如下：
　㈠按當事人主張有利於己之事實者，就其事實有舉證之責任，
    民事訴訟法第277條前段定有明文。又民事訴訟如係由原告
    主張權利者，應先由原告負舉證之責，若原告先不能舉證，
    以證實自己主張之事實為真實，則被告就其抗辯事實即令不
    能舉證，或其所舉證據尚有疵累，亦應駁回原告之請求（最
    高法院17年上字第917號判決意旨參照）。次按侵權行為損
    害賠償責任，須行為人因故意過失不法侵害他人權利，亦即
    行為人須具備歸責性、違法性，並不法行為與損害間有相當
    因果關係，始能成立，且主張侵權行為損害賠償請求權之人
    ，對於侵權行為之成立要件應負舉證責任（最高法院98年台
    上字第1452號判決意旨參照）。
　㈡次按投資冒險與投資詐騙不同，研發突破現行科學理論及工
    業科技水準之新技術，必然帶有極高之風險，很可能使投資
    者血本無歸，然一旦研發成功，則可能有成千上萬倍的獲利
    ，此乃冒險投資之常態，所謂獲利之所在即風險之所在。倘
    招攬冒險投資事業之人，主觀上並無詐騙投資人之意圖，客
    觀上並未隱瞞投資事業之重要資訊，而係誠實陳述其所認知
    之相關事實，縱該投資項目於客觀世界中係殆難達成之任務
    ，甚至是異想天開的方案，然投資人在未受欺騙之情形下，
    仍願意為夢想而投資，自不能於事後得知投資事業或技術即
    將失敗，即心生反悔，指當初招攬投資之人係屬詐欺而請求
    侵權行為損害賠償；或於夢想破滅之後，才稱自己當初是陷
    於錯誤而要撤銷當初投資的意思表示。
　㈢經查，本件被告呂正忠迄至本院言詞辯論終結之日為止，仍
    堅稱其發明可以製造出時速200節之船舶，並可改變世界航
    運及能源之未來等語，林天華對此仍深信其說。又被告辯稱
    呂正忠為上述技術投入3,000萬元之身家研發技術等語，原
    告亦未予爭執。再參照證人吳基東於本院審理中證稱略以：
    呂正忠是我在網路FB上認識多年，原告是後來因為一起開會
    認識的，林天華則是認識原告前認識。我知道智慧船的事情
    ，有在網路上了解，也有實際跟呂正忠了解，有一艘不會沈
    的船且時速可以1 、200 節，我覺得可以造福人群，所以支
    持呂正忠。我也有投資，前後大概386,000元，尚未取得股
    份，是先記在呂正忠的筆記本上，我有243張股票，有些是
    呂正忠送我的。原告也有投資，就我所知是200萬元。原告
    跟呂正忠好像之前有共事過，原告也當過船長，原告是在我
    之後投資的。我認為在船上會有船難，原告應該也是基於造
    福船員的理念才投資，這個投資本來是基隆海事的同學才能
    參加，我是例外。我曾經帶呂正忠去很多地方，找投資者，
    或者是需要技術的人，像高雄的海霸王，也有去宏達電的股
    東會，並不是找資金而是要賣技術，像海霸王就需要省油的
    技術。呂正忠有說很多專家學者不懂，看不起他，認為他學
    歷不夠。我會投資是因為我相信呂正忠。我有參加風水機的
    LINE群組，原告之前也是成員，後來退出。我知道呂正忠有
    成立風水機公司，呂正忠有跟大家報告公司變更為股份有限
    公司後會把股東股份列進去，原告應該也有在場；呂正忠對
    這個也是外行，他是以技術為主，他也是聽會計師事務所的
    。當初呂正忠曾說要把風水機公司設在我的公司下，這是規
    劃的階段，有時候會異想天開。我知道的是被告呂正忠把祖
    產賣掉，燒了很多錢都還不夠，資金不足。至於我的投資可
    以轉換多少股份，我是相信呂正忠的等語以觀（見本院卷第
    353-356頁），可知被告二人對於呂正忠發明之信心，當非
    虛詞矯飾，而是真誠相信該發明有改變船舶科技乃至能源科
    技甚或人類命運之潛力。再者，呂正忠就其所發明之風水機
    投資案，原則上並不向大眾募資，而是限於基隆海事之校友
    才能投資，證人吳基東係屬例外，亦據其證述如前。而基隆
    海事之校友較諸一般大眾，係對於航行、船舶、海事方面有
    專業背景之人，苟被告二人欲行詐騙，理應廣開投資之門向
    不具專業知識之大眾吸金，又豈有限制僅有專業背景之人始
    得加入投資之理？況且，依原告自己之陳述，其係於校友群
    組知得知呂正忠發明之訊息，主動聯絡被告二人，表示要加
    入投資；足認本件確非被告二人主動向其招攬投資。由此可
    見，原告指稱被告二人係基於詐騙之意思向其招募投資云云
    ，顯非可信。
　㈣再查，本件被告呂正忠稱其所發明之風水機技術，可以製造
    出時速200節之船舶一事，此言是否可信，任何人均極易查
    證，只要在網路搜尋網頁鍵入船舶、速度、世界紀錄等關鍵
    字，即可知目前世界上航速最快的船舶，其速度亦約以50節
    為上限，不論是快艇、氣墊船、水翼船，乃至美軍所有水面
    艦艇及核子動力潛艦，均未能超越該50節之速度限制。而呂
    正忠稱其發明可將船舶時速提高至200節，是世界紀錄的四
    倍之多，具有遠遠超越世界科技強權美國國防部的實力。依
    一般受有教育、智識正常成年人的思慮標準，均應有常識判
    斷這是一件極度不可能達成的事情。何況原告有多年航海之
    經驗，並曾經擔任引水人，海上工作之資歷遠非常人可比，
    對於一般人基於常識判斷都會興起的懷疑，自不能諉為天真
    無知。且依證人邱棋鴻於本院審理中證述略以：我是台北海
    洋科技大學航海系的助理教授，認識原告，因為學校的關係
    ，他是領港。原本不認識被告，是後來原告帶我過去聚會所
    以才認識。原告說輪機長呂正忠有個專利要做，帶我去了解
    一下。我沒有看專利，因為我是老師，所以對專利敏感，他
    們沒有提出我不會去看。我是造船博士，原告有跟我提一個
    讓我很震驚的想法，可以跑100節的船，就我對目前科技的
    了解，應該是沒辦法。我有跟原告說目前科技應該是不太可
    行。我覺得原告蠻相信呂正忠，但我的意見是目前不太可行
    。在聚會時，呂正忠有口頭說明大概的原理是什麼，是用噴
    射的概念來做。我沒有看到紙本，但就我的專業來看應該是
    很難，呂正忠所提的是減少氣體噴出的截面積，所以速度會
    變快，動能就會變大，呂正忠認為這樣就可以讓船變快，但
    是在學理上能量是守恆的，所以這種作法並沒有辦法提供更
    多的推力。我在聚會上有對大家說，包括兩造。但兩造還是
    蠻相信他們自己的理論。可能呂正忠平時很得他人的相信，
    我覺得原告也很相信等語以觀（見本院卷第346-348頁），
    可知邱棋鴻在未見專利資料，僅聽取呂正忠口頭說明之情形
    下，即已知本件所謂的風水機是違反物理學上的能量守恒定
    律，而能量守恒定律是我國國中自然科教材所教授之基本觀
    念。被告呂正忠認為其技術理論可以突破物理學的基本原則
    而放大動能，或有其觀念上的偏執之處。然原告係具有相當
    學歷、專業知識及航海資歷之成年人，自應於投資前本於常
    識判斷本件投資之風險，其於聽取呂正忠之說明後，仍決定
    基於過往工作上的信任關係，相信呂正忠有如此突破物理學
    極限的研發能力，自屬原告自己應自行負擔後果的投資決策
    。原告於本案之投資決策或有思慮欠週、不甚高明之處，惟
    被告並未對原告隱瞞何種事實，上述資訊原告均得輕易查證
    而得知，且依原告之程度難認有何不能明瞭之困難，故原告
    自願冒此投資之風險，自難遽指係受被告之詐騙而交付投資
    款。
　㈤原告雖又指稱其投資被告事業200萬元，取得之股份若干，呂
    正忠一直變來變去，顯屬詐欺云云。惟本件原告取得股權之
    數額，林天華已具狀說明：風水機公司以一股2元計算（一
    張一千股即2,000元），呂正忠因已投資3,000萬元，故為1,
    500萬股，有15,000張股票，後無償讓與原告500張、林天華
    1,000張及邱棋鴻50張，剩13,450張股票。原告投資200萬元
    ，故有100萬股即1,000張股票，呂正忠認原告擔任董事長股
    份不能太少，乃無償讓與500張股票，故原告持有1,500張股
    票。林天華投資62,000元，故有31張股票，惟因呂正忠認林
    天華多有幫忙，無償讓與1,000張，故有1,031張股票。邱棋
    鴻為原告引薦之專家，因有提出建議，呂正忠無償讓與50張
    股票等語，甚為明確，且與原告提出原證5文件所示之紀錄
    相符（見本院卷第44頁）。被告呂正忠於本院審理中亦從未
    否認原告可取得之股份數額。況且，被告二人於本院審理中
    都稱原告為風水機公司的董事長，並提出印有原告為風水機
    公司董事長之名片等照片在卷可考（見本院卷第241頁），
    苟被告二人有意以侵吞原告股資股份之方式詐騙原告，又豈
    有推舉原告擔任公司董事長之理？是以，本件原告以被告二
    人於股權、股數方面紀錄不清為由，認被告二人對其有詐騙
    情事云云，並未提出足夠的證據加以證明，所言尚難採信。
　㈥末查，原告主張其本件投資被告之200萬元，性質上係屬消費
    寄託，並類推消費寄託之法律關係請求被告返還云云。惟按
    寄託物為代替物時，如約定寄託物之所有權移轉於受寄人，
    並由受寄人以種類、品質、數量相同之物返還者，為消費寄
    託。自受寄人受領該物時起，準用關於消費借貸之規定，民
    法第602條定有明文。銀行存款即為消費寄託之典型事例，
    存戶將金錢交付銀行，該金錢之所有權即移轉於銀行，提款
    時銀行僅需將數額相同的金錢給付予存戶即可。而本件原告
    交付200萬元給被告呂正忠，係為投資呂正忠研發風水機之
    新技術，以期獲利，此由原告自陳「...讓原告對於被告暢
    談之專利技術改變現行船舶速度及航運業未來走向之說詞，
    深深著迷，並因在被告所編織以該專利技術主導航運業將成
    為航運業霸主之夢想下投資前開200萬元鉅款，期待這筆投
    資能開花結果。」等語，已甚為明確。是以，本件原告交付
    200萬元予呂正忠所成立之法律關係，並非消費寄託契約，
    其性質亦與消費寄託完全不同，故原告主張應可類推適用消
    費寄託之規定請求被告返還200萬元云云，顯非可採。
五、綜上所述，本件原告起訴主張依侵權行為、撤銷錯誤意思表
    示及類推適用消費寄託之法律關係，請求被告二人連帶（先
    位）或不真正連帶（備位）賠償200萬元及法定遲延利息等
    情，並未舉證以實其說，為無理由，應予駁回。又其訴既經
    駁回，假執行之聲請即失所依附，應併予駁回。
六、本案事證已臻明確，兩造其餘主張陳述及所提之證據，經核
    於本院認定之事實不生影響，爰不予一一論駁，附此敘明。
七、訴訟費用負擔之依據：民事訴訟法第78條。
中　　華　　民　　國　　111 　年　　11　　月　　29　　日
                  民事第六庭    法　官　許映鈞
以上正本係照原本作成。
如對本判決上訴，須於判決送達後20日內向本院提出上訴狀。如
委任律師提起上訴者，應一併繳納上訴審裁判費。
中　　華　　民　　國　　111 　年　　11　　月　　29　　日
                               書記官　陳逸軒